最高法院刑事判決　　　　　　九十四年度台上字第六三八０號
　　上　訴　人　甲○○
上列上訴人因誣告案件，不服台灣高等法院高雄分院中華民國九
十二年二月十一日第二審判決（九十一年度上訴字第一九七九號
，起訴案號：台灣高雄地方法院檢察署九十年度偵字第一三一二
五號），提起上訴，本院判決如下：
    主  文
上訴駁回。
    理  由
按刑事訴訟法第三百七十七條規定，上訴於第三審法院，非以判
決違背法令為理由，不得為之。是提起第三審上訴，應以原判決
違背法令為理由，係屬法定要件。如果上訴理由狀並未依據卷內
訴訟資料，具體指摘原判決不適用何種法則或如何適用不當，應
認其上訴為違背法律上之程式，予以駁回。本件原判決認定上訴
人甲○○於民國八十二年六月十日向其叔父李慶宣購買坐落高雄
縣阿蓮鄉○○段第二三八八地號部分土地（下稱系爭土地），明
知系爭土地為農地，依修正前農業發展條例第三十一條規定不得
分割或移轉為共有，故約定俟日後可辦理分割時，再辦理分割移
轉登記予上訴人父親名下。詎上訴人意圖使李慶宣受刑事處分，
委由不知情之成年蘇姓友人撰狀稱：「被告（指李慶宣）……意
圖為自己不法之所有，使用詐術，明知告訴人（指上訴人）非自
耕農，無法登記農地，竟然以新台幣三百萬元賣給告訴人（指上
訴人）阿蓮鄉○○段二三八八地號地目田面積三十坪，告訴人（
指上訴人）不疑有詐，遂將該款交付被告（指李慶宣），由於多
年來無法登記，經告訴人（指上訴人）多次催討，被告（指李慶
宣）乃開立……本票，屆期仍無法兌現，……再次使用詐術……
核被告（指李慶宣）連續使用詐術，詐欺意圖非常明顯……」等
語，於八十九年五月十八日向台灣高雄地方法院檢察署提出告訴
，嗣經該署檢察官於同年十月二十三日以八十九年度調偵字第一
九○號處分不起訴確定等情。因而維持第一審論處上訴人意圖他
人受刑事處分，向該管公務員誣告罪刑之判決，並駁回其在第二
審之上訴。已綜核全部卷證資料，詳加斟酌論斷，敘明其所憑之
證據及認定之理由。並以上訴人所辯無誣告故意云云，認係臨訟
卸責之詞，毫無可取，詳予指駁說明，俱有卷存之證據資料可資
覆按，從形式上觀察，並無判決違法情形存在。且證據之取捨及
證明力之判斷，俱屬於事實審法院之職權，其取捨判斷苟不違背
經驗法則或論理法則，即不生判決違背法令之問題。原判決係依
憑上訴人之供述，被害人李慶宣之指訴，卷附刑事告訴狀、土地
登記謄本、切結書、台灣高雄地方法院檢察署檢察官八十九年度
調偵字第一九○號不起訴處分書等證據，資為認定犯罪事實之依
據。而刑法上之誣告罪，本不限於所告事實全屬虛偽時，始能成
立，倘所告事實之一部分係出於故意虛構，仍不得謂非誣告。原
判決說明上訴人於購買系爭土地時，既已明知該土地地目為田，
依修正前農業發展條例第三十一條規定不得分割或移轉為共有，
猶虛構李慶宣故意隱匿系爭土地地目為田，而施用詐術騙取財物
之情節，向台灣高雄地方法院檢察署提出不實告訴，其意圖使李
慶宣受刑事處分而為誣告，甚為顯明。又「告訴乃論之罪，其犯
罪行為有連續或繼續之狀態者，其六個月之告訴期間，應自得為
告訴之人，知悉犯人最後一次行為或行為終了之時起算」，有司
法院大法官會議釋字第一○八號解釋可按。本件上訴人係以李慶
宣於八十二年六月十日及八十九年間連續詐欺，而於八十九年五
月十八日提出告訴，告訴即未逾六個月告訴期間，上訴人所辯李
慶宣無受刑事訴追之虞，自不能構成誣告罪等語，亦無可採，亦
經於理由內論敘綦詳【見原判決理由二－（三）（四）】。其證
據之取捨判斷並不違背經驗法則或論理法則。上訴意旨關於此部
分之指摘，純屬對事實審法院已經調查說明之事項或採證認事職
權之適法行使，重為事實上之爭辯或任意指摘，自不足據以辨認
原判決已具備違背法令之形式。又原判決文字之記載，僅用語不
當或明顯誤繕，而其援引之論罪科刑法條並無錯誤，且不影響全
案判決本旨，應屬裁定更正之範圍，茍據此而為指摘，尚不能認
係適法之第三審上訴理由。本件上訴人既自承係委由蘇姓友人代
撰告訴狀，並向台灣高雄地方法院檢察署提出告訴，而觀諸該告
訴狀之製作日期係八十九年五月十八日，顯見原判決事實欄所載
係於八十九年五月「二十日」委由不知情之蘇姓友人代撰告訴狀
，係與分案日期記載文字錯置而來（見影印八十九年度偵字第一
一三三○號偵查卷第一頁），於判決之本旨全然無生影響，上訴
意旨據此而為指摘，依上開說明，尚不能係適法之第三審上訴理
由。綜上所述，應認本件上訴違背法律上之程式，從程序上予以
駁回。
據上論結，應依刑事訴訟法第三百九十五條前段，判決如主文。
中　　華　　民　　國　九十四　年   十一 　月　 十七 　日
                      最高法院刑事第三庭
                          審判長法官  紀　俊　乾
                                法官  黃　正　興
                                法官  劉　介　民
                                法官  陳　東　誥
                                法官  林　秀　夫
      本件正本證明與原本無異
                                      書  記  官
中　　華　　民　　國　九十四　年　 十一 　月　二十一　日
                                                      Ｑ
